【裁判字號】    95,訴,4416
【裁判日期】    951229
【裁判案由】    毒品危害防制條例
【裁判全文】
臺灣高雄地方法院刑事判決              95年度訴字第4416號
公  訴  人  臺灣高雄地方法院檢察署檢察官
被      告  甲○○
                    （現在臺灣高雄監獄執行中）
上列被告因違反毒品危害防制條例案件，經檢察官提起公訴（95
年度毒偵字第7374號），茲判決如下：
    主    文
本件免訴。
    理    由
一、公訴意旨略以：被告甲○○基於施用第一級毒品之犯意，於
    民國95年7 月6 日上午11時20分許回溯24小時內之某時，在
    不詳處所，施用第一級毒品海洛因至少1 次，嗣於同日上午
    7 時20分許，在雲林縣麥寮鄉六輕工業園區門口為警查獲，
    並於徵得同意後採集其尿液送驗，呈現嗎啡陽性反應。因認
    被告涉有毒品危害防制條例第10條第1 項之施用第一級毒品
    罪嫌。
二、按案件曾經判決確定者，應諭知免訴之判決，並得不經言詞
    辯論而為之，刑事訴訟法第302 條第1 款、第307 條分別定
    有明文。又訴訟法上所謂一事不再理之原則，關於實質上一
    罪或裁判上一罪，均有其適用，是實質上一罪或裁判上一罪
    ，其一部分犯罪事實曾經判決確定者，其效力當然及於全部
    ，檢察官復將其他部分重行起訴，即應諭知免訴之判決。又
    按若干犯罪行為態樣，本質上原具有反覆、延續實行之特徵
    ，刑法立法時既予特別歸類，定為犯罪構成要件之行為要素
    ，則行為人基於概括之犯意，在密切接近之一定時、地持續
    實行之複次行為，倘依社會通念，於客觀上認為符合一個反
    覆、延續性之行為觀念者，於刑法評價上，應僅包括性地成
    立一罪，屬實質上一罪。學理上所稱「集合犯」之職業性、
    營業性或收集性等具有重複特質之犯罪均屬之。而依毒品危
    害防制條例第2 條第1 項規定之「毒品」的定義，可知毒品
    因具有高度之習慣性及濫用性，即一方面因「耐藥性」影響
    ，導致行為人必須逐漸增加施用劑量，方能達成相同效果；
    他方面則因「生理依賴性」及「心理依賴性」影響，導致行
    為人對毒品產生強烈渴求，終至不能根絕。由此可知，施用
    毒品之行為本身，顯然具有反覆性及延續性之特徵。準此，
    「施用毒品」即屬前揭「於立法已特別歸類具有重複特質」
    類型之犯罪，倘行為人之施用行為符合上揭特徵，即應認屬
    「集合犯」之包括一罪。
三、經查：
    (一)被告前被訴基於施用第一級毒品海洛因之概括犯意，自94
      年11月20日或21日上午10時35分前某時許起迄95年6 月30
      日某時止，在其友人位於高雄縣之住處或任職於雲林縣之
      工地，連續施用第一級毒品海洛因多次，所涉毒品危害防
      制條例第10條第1 項連續施用第一級毒品罪嫌，業經臺灣
      高雄地方法院檢察署檢察官於95年1 月9 日以95年度毒偵
      字第497 號向本院提起公訴，嗣後並移送95年度毒偵字第
      2207號案件併案審理，繼於95年8 月4 日經本院以95年度
      訴字第547 號判決判處有期徒刑11月，甫於95年8 月24日
      確定等情，有該案判決書、起訴書、併辦意旨書及臺灣高
      等法院被告前案紀錄表各1 份在卷可稽。
    (二)又被告嗣於95年6 月30日至同年7 月6 日前某日間未曾施
      用毒品，並非因其已戒斷毒癮，乃係因其沒錢購買毒品，
      故後來被告向其老闆借款新臺幣1,000 元後，旋即向他人
      購買毒品海洛因，而於同年7 月6 日上午11時20分許回溯
      24小時內之某一時間，在任職於雲林縣工地附近所承租之
      房子廁所內，以將海洛因置入針筒注射體內之方式施用，
      嗣於同年7 月6 日上午7 時20分許為警查獲等情，業據被
      告於本院審理中自承不諱，並有被告經警採集尿液送驗之
      驗尿報告可憑。足見本件被告係因染有毒癮，故於「生理
      依賴性」及「心理依賴性」之影響下，乃自94年11月20日
      起，至本件起訴書犯罪事實所載之95年7 月6 日11時20分
      許回溯24小時內之某一時間止，以平均每隔2 、3 天至1
      星期即施用1 次之頻率，持續施用海洛因，未曾間斷，而
      被告於上開期間內各次施用海洛因之犯行，不惟在時、空
      上均具有密接關係，且其所施用毒品之種類及方式亦均相
      同，顯見被告各次施用海洛因之行為，應係出於反覆、延
      續施用之單一行為決意，從而在行為概念上，自應依上述
      論以包括一罪之集合犯，較為合理，也較符合社會通念。
      職是，被告本件施用海洛因犯行，既與上述先繫屬而經本
      院判決確定之施用第一級毒品犯行，均屬毒品施用之集合
      犯，具有實質上一罪之關係，則依審判不可分之原則，該
      前案確定判決之既判力自及於本案被告被訴之犯罪事實。
      從而，公訴人復於95年10月27日以95年度毒偵字第7374號
      案件，就同一施用第一級毒品之犯罪事實提起公訴，而於
      95年12月15日繫屬於本院，此有臺灣高雄地方法院檢察署
      95年12月14日雄檢博問95毒偵7374字第16396 號函之本院
      刑事科收案戳記可資為憑，乃係就與上開屬實質上一罪之
      案件，向本院重行提起公訴，揆諸前揭說明，本院爰不經
      言詞辯論，逕為諭知免訴之判決。
據上論結，應依刑事訴訟法第302 條第1 款、第307 條，判決如
主文。
中    華    民    國    95    年    12    月    29    日
              刑事第四庭審判長法  官  郭玫利
                              法  官  陳明呈
                              法  官  陳振嘉
如不服本判決，應於收受送達後10日內向本院提出上訴書狀。
以上正本證明與原本無異。
中    華    民    國    95    年    12    月    29    日
                              書記官  顏宗貝


司法院資訊處製作；財團法人民間司法改革基金會備份。
